臺灣嘉義地方法院朴子簡易庭民事裁定
110年度朴簡字第117號
原      告  花旗(台灣)商業銀行股份有限公司


法定代理人  莫兆鴻  

訴訟代理人  莊世暐  
            聶自強  
            黃麗蓉  
上列原告與被告楊孟雄等間代位請求分割遺產事件，本院裁定如
下：    
    主    文
原告應於本裁定送達40日內，補正如附表所示；逾期不補正，而
有民事訴訟法第249條第2項第2款規定之情形者，得不經言詞辯
論，逕以判決駁回其訴。    
    理    由
民事訴訟法第249條第2項第2款規定「原告之訴，有下列各款情
  形之一者，法院得不經言詞辯論，逕以判決駁回之。但其情形
  可以補正者，審判長應定期間先命補正：二、依其所訴之事實
  ，在法律上顯無理由」；民法第242條規定「債務人怠於行使
  其權利時，債權人因保全債權，得以自己之名義，行使其權利
  。但專屬於債務人本身者，不在此限」，第759條規定「因繼
  承、強制執行、徵收、法院之判決或其他非因法律行為，於登
  記前已取得不動產物權者，應經登記，始得處分其物權」，第
  1151條規定「繼承人有數人時，在分割遺產前，各繼承人對於
  遺產全部為公同共有」，第1164條規定「繼承人得隨時請求分
  割遺產。但法律另有規定或契約另有訂定者，不在此限」；土
  地登記規則第30條規定「下列各款登記，得代位申請之：一、
  登記原因證明文件為法院確定判決書，其主文載明應由義務人
  先行辦理登記，而怠於辦理者，得由權利人代位申請之。二、
  質權人依民法第906條之1第1項規定辦理土地權利設定或移轉
  登記於出質人者。三、典權人依民法第921條或第922條之1規
  定重建典物而代位申請建物所有權第一次登記者。四、其他依
  法律得由權利人代位申請登記者」。土地登記規則第30條第4
  款於民國96年7月31日、99年6月28日先後修正之立法理由略謂
  ，「另得由權利人代位申請登記者，除本規則規定外，其他法
  律亦有得代位申請者，例如民法第二百四十二條規定，債務人
  怠於行使其權利時，債權人因保全債權得以自己名義行使其權
  利者，為保持法規適用之彈性，爰增訂第三款」、「依民法第
  九百二十一條、第九百二十二條之一規定，典物滅失，典權人
  重建時，原典權對於重建之物，視為繼續存在。為保障典權人
  之權益，如滅失之典物為已登記之建物，於該建物重建後，典
  權人應得代位申請建物第一次登記，俾得將原典權轉載於重建
  之建物登記簿上，爰增訂第三款規定，現行條文第三款移列為
  第四款」。是債務人怠於行使其權利時，債權人得依民法第24
  2條、土地登記規則第30條第4款規定，代位申請登記。
經查：  
  ㈠原告依民法第242條規定，代位債務人黃肇嘉分割其被繼承人
    黃惡、黃金添、黃張雪瓊所遺而為黃肇嘉公同共有之遺產，
    包含附表一所示黃惡之遺產及附表二所示黃張雪瓊之遺產。
    然依原告提出之土地登記謄本，附表一所示黃惡之遺產公同
    共有人黃張雪瓊、黃肇榮已經死亡，黃張雪瓊、黃肇榮之繼
    承人包含黃肇嘉在內，尚未就黃張雪瓊、黃肇榮所遺公同共
    有應有部分辦理繼承登記，又附表二所示黃張雪瓊之遺產仍
    登記為黃張雪瓊所有，黃張雪瓊之繼承人包含黃肇嘉在內，
    亦尚未就黃張雪瓊所遺應有部分辦理繼承登記，則原告請求
    分割上開遺產，難謂已符民法第759條規定。原告既已取得
    臺灣臺北地方法院108年度北簡字第2240號民事確定判決，
    經核上開判決係命黃肇嘉給付原告本金新臺幣191,155元及
    利息，原告當得依民法第242條、土地登記規則第30條第4款
    規定，就黃張雪瓊、黃肇榮所遺上開遺產，代位黃肇嘉辦理
    繼承登記，無庸起訴請求法院命黃肇嘉辦理繼承登記後，再
    予分割。是原告撰狀日期111年8月9日書狀訴之聲明第6至7
    項，請求黃肇嘉辦理繼承登記，依其所訴之事實，在法律上
    顯無理由。  
  ㈡茲依上開規定，命原告補正如主文所示；逾期不補正，而有
    民事訴訟法第249條第2項第2款規定之情形者，得不經言詞
    辯論，逕以判決駁回其訴。
中　　華　　民　　國　　111 　年　  10　　月　　21　　日
臺灣嘉義地方法院朴子簡易庭
                         法　官  廖政勝
以上正本係照原本作成。　　　　　　　　　　　　　　　　　
本裁定不得抗告。
中　　華　　民　　國　　111 　年　　10　　月　　21　　日
                         書記官  林金福
附表一：
㈠嘉義縣○○鄉○○○段○○○段000地號土地公同共有應有部分2分1。
㈡嘉義縣○○鄉○○○段○○○段000地號土地公同共有應有部分2分之1。
㈢嘉義縣○○鄉○○○段○○○段000地號土地公同共有應有部分全部。
㈣嘉義縣○○鄉○○○段○○○段000地號土地公同共有應有部分5分1。
㈤嘉義縣○○鄉○○○段○○○段000地號土地公同共有應有部分全部。
㈥嘉義縣○○鄉○○○段○○○段000地號土地公同共有應有部分4分之1。
㈦嘉義縣○○鄉○○○段○○○段000地號土地公同共有應有部分20分之1
  。
㈧嘉義縣○○鄉○○○段○○○段000地號土地公同共有應有部分全部。
㈨嘉義縣○○鄉○○段00○0地號土地公同共有應有部分2分之1。
㈩嘉義縣○○鄉○○段00○0地號土地公同共有應有部分2分之1。
嘉義縣○○鄉○○○段000○0地號土地公同共有應有部分2分之1。
嘉義縣○○鄉○○○段000○0地號土地公同共有應有部分2分之1。
嘉義縣○○鄉○○○段000○0地號土地公同共有應有部分4分之1。
嘉義縣○○鄉○○○段000地號土地公同共有應有部分4分之1。
嘉義縣○○鄉○○○段○○○段000○0地號土地公同共有應有部分4分1。
嘉義縣○○鄉○○○段00地號土地公同共有應有部分全部。
嘉義縣○○鄉○○○段00○0地號土地公同共有應有部分全部。
嘉義縣○○鄉○○○段0000地號土地公同共有應有部分2分之1。

附表二：
臺南市○○區○○段0000地號土地應有部分1000分之1。

附表三：
㈠就黃張雪瓊、黃肇榮所遺如附表一土地18筆，依民法第242條、
  土地登記規則第30條第4款規定，代位債務人黃肇嘉，向地政
  機關申請辦理黃張雪瓊、黃肇榮全體繼承人公同共有之繼承登
  記。
㈡就黃張雪瓊所遺如附表二土地1筆，依民法第242條、土地登記
  規則第30條第4款規定，代位債務人黃肇嘉，向地政機關申請
  辦理黃張雪瓊全體繼承人公同共有之繼承登記。
㈢於代位繼承登記完成後，提出附表一土地18筆及附表二土地1筆
  之第一類登記全部謄本（應揭露登記名義人之個人資料）。